【裁判字號】    97,財管,92
【裁判日期】    970618
【裁判案由】    指定遺產管理人
【裁判全文】
臺灣高雄地方法院民事裁定              97年度財管字第92號
聲  請  人  高雄市稅捐稽徵處
法定代理人  乙○○
上聲請人聲請選任被繼承人甲○○之遺產管理人事件，本院裁定
如下：
    主  文
選任林柏瑞律師為被繼承人甲○○（男，民國○○年○ 月○○日生，
身分證統一編號：Ｚ000000000號）之遺產管理人。
程序費用新臺幣壹仟元由被繼承人甲○○之遺產負擔。
    理  由
一、本件聲請意旨係以：被繼承人甲○○（男，民國○○年○ 月○○
    日生，身分證統一編號：Ｚ000000000號，生前最後住所：高
    雄市○○區○○街51巷29弄2 號5 樓）於96年4 月5 日死亡
    ，依民法第1147條規定，繼承業已開始，惟依民法第1138條
    及第1140條規定之各順序繼承人均已拋棄繼承，並經貴院96
    年度繼字第1336號函准予備查在案。為處理相關稅捐事宜，
    爰依非訟事件法第78條第1 項之規定，狀請貴院指定遺產管
    理人等語。
二、按先順序繼承人均拋棄其繼承權時，由次順序之繼承人繼承
    。其次順序繼承人有無不明或第四順序之繼承人均拋棄其繼
    承權者，準用關於無人承認繼承之規定；繼承開始時，繼承
    人之有無不明者，由親屬會議於1 個月內選定遺產管理人，
    並將繼承開始及選定遺產管理人之事由，向法院報明；無親
    屬會議或親屬會議未於前條所定期限內選定遺產管理人者，
    利害關係人或檢察官，得聲請法院選任遺產管理人，並由法
    院依前項規定為公示催告，民法第1176條第6 項、第1177條
    、第1178條第2 項分別定有明文。
三、查聲請人主張之前揭事實，業據其提出除名戶籍資料、歸戶
    財產查詢清單及建物登記資料、欠稅總歸戶查詢清單2 份、
    依據民法第1138條及第1140條規定之配偶、親屬明細表及戶
    籍資料等件為證。又被繼承人甲○○確已於96年4 月5 日死
    亡，其繼承人均已拋棄繼承之事實，業據本院依職權調閱本
    院96年度繼字第1336號拋棄繼承事件卷宗核閱無訛，堪信屬
    實。是以甲○○之遺產繼承人業均拋棄繼承，親屬會議復無
    指定遺產管理人，揆諸首揭法條規定與前開說明，聲請人乃
    稅捐稽徵機關，為進行依法徵收稅捐事宜，自有利害關係，
    其向本院聲請選定遺產管理人，自屬有據。
四、本院審酌甲○○之繼承人既均已拋棄繼承，於法律上已無義
    務就甲○○之遺產再為管理，本院另審酌具律師身分之人，
    受有法律之專業訓練，嫻熟公示催告、強制執行等相關法律
    程序，且對於遺產管理人依法應盡之管理職責，當較一般未
    受法學訓練之民眾更為明瞭，是如將甲○○之遺產交由律師
    管理，應有利於處理後續之遺產問題，亦利於債權人債權之
    實現，且律師之行止均受有律師法之規範，其執行遺產管理
    人之職務更能公正適法，應適於擔任遺產管理人職務。而經
    本院參考「高雄律師公會願意擔任法院遺產管理人名單」，
    並徵詢林柏瑞律師之意願，其表示願意擔任本件遺產管理人
    ，此有高雄律師公會願意擔任法院遺產管理人名單、本院97
    年6 月4 日電話紀錄在卷可佐。從而，本院為利於管理及處
    理後續甲○○之遺產及債務問題，爰依法指定林柏瑞律師為
    甲○○之遺產管理人。
五、依非訟事件法第157 條，裁定如主文。
中    華    民    國    97    年    6     月    18    日
                  家事法庭法  官  戰諭威
正本係照原本作成。
如對本裁定抗告須於裁定送達後10日內向本院提出抗告狀。
中    華    民    國    97    年    6     月    18    日
                          書記官  蔡淑貞


司法院資訊處製作；財團法人民間司法改革基金會備份。
